臺灣臺中地方法院交通事件裁定　　　　 94年度交聲字第803號
原處分機關　交通部公路總局臺中區監理所
受處分人　　甲○○
上列受處分人因違反道路交通管理處罰條例案件，對於交通部公
路總局臺中區監理所九十四年十一月十日所為之裁決（中監違字
第裁六○─ＡＹ0000000、ＡＹ0000000、Ａ00
000000號裁決書），聲明異議，本院裁定如下：
    主  文
原處分關於中監違字第裁六○─ＡＹ0000000號、ＡＹ0
000000號之處分撤銷。
前項撤銷部分，不罰。
其餘異議駁回。
    理  由
一、聲明異議意旨略以：該罰單為逕行舉發，而本人未曾收到舉
    證之相關照片，為此聲明異議等語。
二、原處分機關略以：受處分人甲○○，所有之車號ＣＦＧ─六
    一○號重機車，於民國九十一年十月二十九日、九月三日，
    在臺北市○○○○路處，因不依規定駛入來車道等之違規，
    為員警逕行舉發之事實，有臺北市政府警察局萬華分局員警
    掣開之舉發違反道路交通管理事件通知單影本二紙在卷可稽
    ，固可認為實在，惟受處分人以上開情詞置辯。按處理違反
    道路交通管理事件之有關資料、簿冊等應妥為保存，保存屆
    滿一年者，得予銷毀；但未結案或涉及刑事責任之有關文件
    ，仍繼續保存，違反道路交通管理事件統一裁罰基準及處理
    細則第七十七條規定甚明。本件受處分人既已否認前揭交通
    違規事實，原處分機關如欲援引上開道路交通管理處罰條例
    之相關規定，對於受處分人裁處行政罰鍰等不利益行政處分
    ，自應提出適切證據資料，或指出得以證明受處分人交通違
    規之證據調查方法，俾供法院審究該裁罰處分是否合法、妥
    當。經查，關於中監違字第裁六○─ＡＹ0000000號
    、ＡＹ0000000號之處分（舉發單位為臺北市政府警
    察局萬華分局），經本院向原處分機關函調本件交通違規事
    實之舉發通知單及採證照片，據舉發機關臺北市政府警察局
    萬華分局覆稱：「就該案由於距今已經三年餘，且採證照片
    底片已逾一年保存期限，舉發員警又找尋不著採證照片底片
    ，故無法加洗提供」等語，有臺北市政府警察局九十四年九
    月二十六日北市警萬分交字第０９４３３９９４１００號函
    、九十四年十二月二日北市警萬分交字第０９４３５０３９
    ５００號函在卷可佐。則本二件交通違規事實係發生於九十
    一年九月三日及同年十月二十九日，直至九十四年十一月十
    日始由原處分機關作成裁決，迄今仍在本院進行交通異議程
    序，並未結案，揆諸前揭違反道路交通管理事件統一裁罰基
    準及處理細則第七十七條但書規定，原處分機關自應繼續妥
    善保管舉發通知單、採證照片等相關證物，以供將來行政救
    濟程序論證之需。是以原處分機關既已接收臺北市政府警察
    局萬華分局送前來關於本案交通違規事實之相關證物，依法
    即有妥善保存之法定義務，對其疏於注意保管證物致使裁決
    基礎事實不明之不利益，自不能責由受處分人承擔，而應朝
    向有利於受處分人之認定，藉以保障民眾權益，並促使行政
    機關謹慎履行證物保管義務。從而，本二件舉發既無採證照
    片足供本院認定受處分人涉有前揭交通違規事實，亦乏舉發
    通知單以利本院傳喚當日舉發本件交通違規之員警到庭證述
    見聞經過，已難率認原處分機關所為裁罰確屬有據。受處分
    人執此為由聲明異議，尚非全然無憑。原處分機關未能詳予
    審酌，逕依道路交通管理處罰條例第四十五條第一項第三款
    之規定，裁處受處分人罰鍰各九百元，自有未洽。關於中監
    違字第裁六○─ＡＹ0000000號、ＡＹ000000
    0號部分之處分應予撤銷，並由本院另為不罰之諭知。
三、原處分機關另以：受處分人甲○○，所有之車號ＣＦＧ─六
    一○號重機車，於九十一年十二月三日在臺北市市○○道○
    段處，因駕駛人行車速度，超過規定之最高時速未滿二十公
    里（速限四十公里，經測時速五十七公里，超速十七公里）
    之違規，經臺北市政府警察局中山分局員警，以科學儀器採
    證照片依法逕行舉發，該所遂於九十四年十一月十日以中監
    違字第裁六○─Ａ00000000號裁決書，裁處受處分
    人違反道路交通管理處罰條例第四十條第一項之規定，處罰
    鍰新臺幣一千二百元整，並記違規點數一點，逾期則依違反
    道路交通管理事件統一裁罰標準表及裁決書處罰主文裁處，
    於法並無不合等語。按汽車駕駛人，行車速度超過規定之最
    高時速，或低於規定之最低時速者，處新臺幣一千二百元以
    上二千四百元以下罰鍰；汽車駕駛人違反第四十條第一項規
    定者，並記違規點數一點。行車速度依標誌或標線之規定。
    道路交通管理處罰條例第四十條第一項、第六十三條第一項
    第一款及道路交通安全規則第九十三條第一項第一款分別定
    有明文。經查：本件受處分人甲○○，所有之車號ＣＦＧ─
    六一○號重機車，於九十一年十二月三日在臺北市市○○道
    ○段處，因駕駛人行車速度，超過規定之最高時速未滿二十
    公里（速限四十公里，經測時速五十七公里，超速十七公里
    ）之違規，經臺北市政府警察局中山分局員警，以科學儀器
    採證照片依法逕行舉發等情，雖為受處分人所否認，然受處
    分人超速，經科學採證，為員警逕行舉發之事實，有臺北市
    政府警察局中山分局員警掣開之舉發違反道路交通管理事件
    通知單影本一紙、臺北市政府警察局中山分局九十四年十二
    月八日北市警中分交字第０９４３６３５６２００號函附舉
    發相片一紙在卷可稽。再者，受處分人超速行駛之違規事實
    ，係經執勤員警以定點設置之雷達測速儀器所測得，乃以科
    學儀器取得之證據資料，依法本有證據能力，足資證明受處
    分人超速行駛之違規情事。是該車確有前揭超速違規行駛之
    情形，堪以認定。此外，本院經查亦無任何證據足資證明執
    勤員警有捏造事實、違法取締之情事，則執勤警員本其加強
    道路交通管理、維護交通秩序、確保交通安全職責所為之逕
    行舉發，自應受到合法、正確而真正之推定。受處分人指摘
    原舉發不當，尚屬無據。從而，原處分機關據以援引上開規
    定，裁處罰鍰新臺幣一千二百元整，並記違規點數一點，逾
    期則依裁決書處罰主文規定處罰，並無不當，此部分之異議
    為無理由，應予駁回。
四、據上論斷，應依道路交通管理處罰條例第八十七條第二項、
    道路交通案件處理辦法第十九條、第二十條，裁定如主文。
中　　華　　民　　國　　94　　年　　12　　月　　28　　日
                  交通法庭  法　官  張清洲
以上正本證明與原本無異。
如不服本裁定，應於送達後五日內，向本院提出抗告狀。
                            書記官　沈筱玲
中　　華　　民　　國　　94　　年　　12　　月　　28　　日
